最　高　行　政　法　院　裁　定
　　　　　　　　　　　　　　　　　　 96年度裁字第00779號
上　訴　人　甲○○
被 上訴 人　高雄市政府衛生局
代　表　人　乙○○
上列當事人間因醫療法事件，上訴人對於中華民國95年1月27日
高雄高等行政法院94年度簡字第335號判決，提起上訴，本院裁
定如下：
　　主  文
上訴駁回。
上訴審訴訟費用由上訴人負擔。
　　理  由
一、按對於適用簡易程序之裁判提起上訴或抗告，須經最高行政
    法院許可，且該許可以訴訟事件所涉及之法律見解具有原則
    性者為限，行政訴訟法第235條定有明文。所謂訴訟事件涉
    及之法律見解具有原則性，係指該事件所涉及之法律問題意
    義重大，而有加以闡釋之必要情形而言。
二、上訴人係高雄市家田診所負責醫師，其於民國93年6月20日
    22時至24時經由台北地區調頻89.7兆赫「淡水河廣播事業股
    份有限公司」播送之「分子醫學我要活下去」廣播節目中，
    刊播「吃了固力康，血壓控制很好」「用氦氖雷射效果好，
    乳腺癌、乳癌、腫瘤轉移率降低，疼痛減少…乾癬效果好…
    對神經痛、促進傷口癒合有效…」等醫療廣告，案經行政院
    新聞局側錄，移請行政院衛生署轉由被上訴人查處，經被上
    訴人以上訴人違反醫療法第85條第1項規定，乃依同法第103
    條第1項第1款規定，處上訴人新台幣5萬元罰鍰，上訴人不
    服，提起訴願，遭決定駁回，遂提起本件行政訴訟。
三、原審判決駁回上訴人之訴，其理由略以：（一）上訴人於所
    主持之系爭廣播節目中，以詢答方式播送「（問：太太腎不
    好洗腎，經郭醫師治療血壓正常轉好、太太皮膚變白，為何
    如此？）吃了固力康身體變穩定，降血壓效果好」及「（談
    病人來給醫師看，身體變好、皮膚變好，為何病人有些20多
    歲就常看醫生﹖）用氦氖雷射效果好，乳腺癌、乳癌、腫瘤
    轉移率降低、疼痛減少、乾癬效果好，對神經痛、促進傷口
    癒合有效…。」及「（台北洗腎病人，來電請問其血壓不穩
    定，皮膚黑黝﹖）其原理，可由血液內的游離電子解釋，…
    我有一位病人鄭先生也是洗腎病人，血壓一直不穩定，1天
    要服用10多顆降血壓藥物，但一直不能降下來，經glucan治
    療，現病人血壓穩定，1天祇要服用2顆降血壓藥物即可。」
    等語，並於節目中提供其診所電話供聽眾諮詢，足認上訴人
    係藉報導醫學知識及其診所醫療實例，並經由民眾電話詢問
    病人問題，營造其醫術專業形象，暗示或影射民眾前來詢問
    或應診，達成為其診所宣傳以招徠病患醫療之目的，自應認
    屬上訴人之醫療廣告甚明。上訴人之醫療廣告違反醫療法第
    85條第1項容許刊登之範圍，復未經主管機關核准，尤其藉
    採訪或報導為宣傳之實，上訴人係違反醫療法第85條第1項
    、第86條第5款及第87條第1項規定，違規刊登違規醫療廣告
    ，上訴人訴稱其僅係學術新知之論述，並無從事醫療廣告，
    且縱有醫療廣告亦屬淡水河廣播公司所為，與上訴人無關云
    云，並不足採。（二）末按作為撤銷訴訟程序標的之行政處
    分，形式上雖已記明理由，但因不充分或不能支持該行政處
    分，而由行政機關於訴願或訴訟程序中，就法律或事實之觀
    點予以補充或變更，行政法院應許其追補理由。蓋行政法院
    對於人民訴請撤銷之行政處分，原得就一切事實及法律之觀
    點為審查，行政機關自亦得就事實及法律之觀點追補其理由
    ，供行政法院審酌，只要其所追補之理由，在作成行政處分
    前即已存在，不改變行政處分之性質，且不妨礙當事人之攻
    擊防禦即可。依訴願法第79條第2項，則行政機關之追補理
    由既有助於法院客觀事實與法律之發現，則行政機關作成處
    分時所持之理由雖不可採，但依其他理由認為合法時，行政
    法院亦應駁回上訴人之訴訟；本件被上訴人於處分書記載之
    法律理由雖僅提及醫療法第85條第1項及第103條第1項，但
    上訴人之違規事實另涉及醫療法第86條第5款及第87條之規
    定，而此部分業經被上訴人於處分書及訴願答辯書及原審法
    院行政訴訟答辯狀敘明，且經訴願決定援引為審查之依據，
    並無礙上訴人之攻擊妨禦，是被上訴人追補醫療法第86條第
    5款及第87條第1項規定為其處分之理由，並無變更原行政處
    分之性質，自得併予斟酌等語。
四、上訴意旨略以：系爭廣播節目係公益性質，並無任何廣告及
    推銷藥品，上訴人僅以學名作學術論述。以衛生署近來提及
    之克流感為例，此為羅氏藥廠所生產之藥品，則此當亦屬違
    規廣告，況相對人並無任何法規依據認為學名與商品名相同
    即屬違規，足見原處分顯有違誤。又廣播內容提及上訴人診
    所之電話及住址，係便於提供聽眾詢問之聯絡方式，廣播中
    並未提及門診時間與看診內容，亦無販售藥品或提供任何價
    目表，自非商業廣告行為，上訴人並未違反醫療法第85條、
    第86條規定，且相對人之認定過程顯然有違證據法則等語。
五、本院查：（一）按「本法所稱醫療廣告，係指利用傳播媒體
    或其他方法，宣傳醫療業務，以達招徠患者醫療為目的之行
    為。」「醫療廣告，其內容以下列事項為限：一、醫療機構
    之名稱、開業執照字號、地址、電話及交通路線。二、醫師
    之姓名、性別、學歷、經歷及其醫師、專科醫師證書字號。
    三、全民健康保險及其他非商業性保險之特約醫院、診所字
    樣。四、診療科別及診療時間。五、開業、歇業、停業、復
    業、遷移及其年、月、日。六、其他經中央主管機關公告容
    許登載或播放事項。利用廣播、電視之醫療廣告，在前項內
    容範圍內，得以口語化方式為之。但應先經所在地直轄市或
    縣（市）主管機關核准。…」「醫療廣告不得以下列方式為
    之：…五、藉採訪或報導為宣傳。」「廣告內容暗示或影射
    醫療業務者，視為醫療廣告」「有下列情形之一者，處新臺
    幣5萬元以上25萬元以下罰鍰：一、違反第85條、第86條規
    定。」分別為醫療法第9條、第85條、第86條第5款、第87條
    第1項、第103條第1項第1款所明定。（二）查廣播報導中之
    藥品係使用學名或商品名、診所有無販賣該藥品、有無提及
    門診時間及看診內容，均無礙上訴人刊登違規醫療廣告行為
    之成立，上訴意旨無非對於原審取捨証據、認定事實之職權
    行使任意指摘，核無足採。且經核上訴意旨均無涉及法律見
    解具有原則性，而須由本院加以闡釋之必要，上訴人提起上
    訴，不合首揭規定，不應許可，其上訴難謂合法，應予駁回
    。
六、依行政訴訟法第249條第1項前段、第104條、民事訴訟法第
    95條、第78條，裁定如主文。
中　　華　　民　　國　　96　　年　　4　　 月　　18　　日
                  第一庭審判長法  官　高　啟　燦
                              法  官  黃　璽　君
                              法  官　廖　宏　明
                              法  官　楊　惠　欽
                              法  官　林　樹　埔
以  上  正  本  證  明  與  原  本  無  異
中　　華　　民　　國　　96　　年　　4　　 月　　19　　日
　　　　　　　　　　　　　　　書記官　吳　玫　瑩
